臺灣基隆地方法院刑事判決　　　　　　　 95年度訴字第644號
公　訴　人　臺灣基隆地方法院檢察署檢察官
被　　　告　甲○○
指定辯護人　本院公設辯護人乙○○
被　　　告　丁○○
上列被告因重傷害案件，經檢察官提起公訴（95年度調偵字第
113號），本院判決如下︰
    主    文
甲○○使人受重傷，處有期徒刑伍年。
丁○○被訴傷害人身體部分，公訴不受理。
    事    實
一、甲○○於民國95年4月1日上午7 時許，乘坐在其表哥己○○
    所駕駛，停放在基隆市○○路76號之車牌號碼6461–MP號自
    用小客車上，適居住於基隆市○○路74號之丁○○酒後記憶
    不清，忘記已將置於門前之物品收到屋內，而誤以為物品遺
    失，又看見甲○○所乘坐之前開自用小客車，遂前往查看，
    並以腳踢該自用小客車，復要求車上之甲○○及己○○下車
    ，甲○○下車後，丁○○竟基於傷害之故意，徒手毆打甲○○，甲○○不甘平白無故遭到毆打，竟基於重傷害之不確定
    故意，而徒手與丁○○互毆，並將丁○○推倒在地，再以腳
    踹踢丁○○之頭部，致甲○○受有左上臂5.1公分長、1公分
    寬擦傷、左前臂下端2.3公分長、0.6公分寬擦傷、右上背肌
    痛及紅腫等傷害，丁○○則受有蜘蛛網膜下出血、硬腦膜下
    出血、右側臉骨骨折、右眼球破裂、臉部撕裂傷、臉部挫傷
    、癲癇等傷害，丁○○所受右眼球破裂傷害經手術後，矯正
    視力已無光覺，右眼視力完全毀敗失明，已達毀敗一目之視
    能之重傷害。
二、案經被害人甲○○、丁○○及丁○○之妻戊○○訴由基隆市
    警察局第一分局報請臺灣基隆地方法院檢察署檢察官偵查起
    訴。
　　理　　由
甲、被告甲○○部分：
壹、證據能力部分：
一、告訴人丁○○、戊○○於警詢中向司法警察所為之指述，為
    被告以外之人於審判外之言詞陳述，依刑事訴訟法第159 條
    第1 項之規定，前述指述原則上不具證據能力，惟渠等於偵
    查中向檢察官所為之證述，係居於證人之地位，不僅具體明
    確，並均係在檢察官告以偽證罪之處罰規定以後，始具結陳
    述，此有檢察官訊問筆錄暨各該證人結文在卷可考。是渠等
    於警詢、偵查中所為陳述內容之任意性，自已足供擔保。此
    外，本案復未見司法警察、檢察官在警詢或偵查中有何違法
    取供而不具信用性之情事，應認上開陳述「非顯不可信」。
    是渠等於警詢、偵查中所為之證述，均應具有證據能力，得
    為本案之證據。
二、本案所涉之書證：診斷證明書、檢察官依職權向財團法人長
    庚紀念醫院基隆分院函查之回函，係從事業務之人於通常業
    務過程中不間斷、有規律而準確之記載，且大部分紀錄係完
    成於業務終了前後，無預見日後可能會被提供作為證據之偽
    造動機，其虛偽之可能性小，而檢察官及被告對該等書證之
    證據能力亦均表示無意見，且該等書證與檢察官主張「被告
    甲○○基於重傷害之故意，致被害人丁○○受有右眼球破裂
    ，右眼視力完全毀敗失明之重傷害」之事實有關聯性，復查
    無任何違背法定程序之取得情形，因認有證據能力，得為本
    案之證據。合先敘明。
貳、實體部分：
一、上揭犯罪事實，業據被告甲○○於警偵訊及本院審理中供認
    不諱，核與告訴人丁○○及其妻戊○○指訴之情節相符，並
　　有財團法人長庚紀念醫院基隆分院診斷證明書3 紙、衛生署
    基隆醫院診斷證明書乙紙、財團法人長庚紀念醫院基隆分院
    95年12月8（95）長庚院基字第1410號函各乙紙、現場照片3
    幀及告訴人受傷照片1 幀在卷足憑，足見被告甲○○任意性
    自白與事實相符，應堪採信。惟按頭部為人體之要害，若用
    腳往人頭部用力踹踢，足以傷及人之腦部及臉部之眼睛、鼻
    子，甚而造成眼睛之視能或耳朵之聽能毀敗或嚴重減損為眾
    所週知情事，被告甲○○係智識正常之成年人，實難諉為不
    知，被告甲○○竟基於重傷害之故意，於將被害人丁○○推
    倒在地後，竟再以腳踹踢被害人丁○○之頭部，致被害人受
    有蜘蛛網膜下出血、硬腦膜下出血、右側臉骨骨折、右眼珠
    破裂、臉部撕裂傷、癲癇等重大傷害（其餘身體部位，未見
    有何傷勢），足見被告甲○○以腳踹踢被害人丁○○頭部之
    際，出腳甚重、力道猛烈，且每腳均針對被害人丁○○之頭
    部要害施以攻擊，方造成被害人丁○○受有前開嚴重傷勢無
    疑，被告甲○○主觀上既能預見以腳用力踹踢人體頭部，會
    使人受重傷，然仍執意以腳用力踹踢被害人丁○○頭部達數
    下之多，足見被告甲○○行為時應有「縱然以腳踹踢丁○○
    頭部之要害處，會致其受有重傷害，亦不違反其本意」之不
    確定重傷害故意無疑，本院公設辯護人雖辯稱被告甲○○僅
    有傷害故意並無重傷害犯意云云，不足為信。又被害人丁○○所受前開右眼球破裂術後，矯正視力已無光覺，右眼視力
    完全毀敗失明，已達毀敗一目視能之重傷害與被告甲○○以
    腳用力踹踢被害人丁○○頭部之行為間具有相當因果關係，
    亦可認定，綜上，被告甲○○重傷害犯行事證明確，堪以認
    定。
二、被告甲○○行為後，刑法關於重傷害之定義，於95年7月1日
    施行之修正後刑法第10條第4項規定：「稱重傷者，謂下列
    傷害：一毀敗或嚴重減損一目或二目之視能。二毀敗或嚴重
    減損一耳或二耳之聽能。三毀敗或嚴重減損語能、味能或嗅
    能。四毀敗或嚴重減損一肢以上之機能。五毀敗或嚴重減損
    生殖之機能。六其他於身體或健康，有重大不治或難治之傷
    害。」與修正前之規定：「稱重傷者，謂左列傷害：一毀敗
    一目或二目之視能。二毀敗一耳或二耳之聽能。三毀敗語能
    、味能或嗅能。四毀敗一肢以上之機能。五毀敗生殖之機能
    。六其他於身體或健康，有重大不治或難治之傷害。」有所
    不同，按修正前刑法，需使被害人肢體或感官之生理機能完
    全喪失始構成重傷，而修正後刑法，則只要嚴重減損其生理
    機能即構成重傷，然查本案被害人丁○○之右眼視力已完全
    毀敗失明，故無論適用修正前或修正後刑法第10條規定之定
    義，對於被告甲○○而言並無利或不利，自無比較新舊法問
    題，應逕依現行、有效之刑法第10條規定認定之。
三、核被告甲○○所為，係犯刑法第278條第1項之重傷罪。又本
    院公設辯護人為被告甲○○辯稱：被告甲○○已與被害人丁○○達成和解，且無前科，請斟酌依刑法第59條規定予以酌
    減等語，惟本院認被告甲○○僅因被酒後碰觸其所乘坐之自
    小客車，即於被害人丁○○倒地後仍用腳踹踢被害人丁○○
    頭部，被害人丁○○右眼球破裂，其手段堪稱兇殘，其犯罪
    情狀實無何可堪憫恕之處，自無足以刑法第59條減輕其刑，
    附此敘明。爰審酌本案被告甲○○之犯罪動機、目的、手段
    、生活狀況、智識程度、品行、被害人丁○○所受之傷害、
    被告甲○○前未曾有刑事前科紀錄、已與被害人丁○○達成
    民事和解、被害人已表示願意原諒被告甲○○及被告犯後供
    承不諱之態度良好等一切情狀，量處如主文所示之刑，以示
    懲儆。
四、末經本院依公設辯護人之聲請函囑國防醫學院三軍總醫院就
    被告甲○○於行為時有無因精神障礙或其他心智缺陷，致不
    能辨識其行為違法或欠缺依其辨識而行為之能力？或致其辨
    識行為依其辨識而行能力顯著減低予以鑑定，經該院鑑定結
    果：「綜合以上述，就精神醫學專業觀點而言，于員目前臨
    床精神醫學上診斷為『安非他命依賴及安非他命誘發之精神
    病，已緩解』于員犯案當時之精神狀態無明顯異常，否認有
    任何物質使用，並無因精神障礙或其他心智缺陷，以致不能
    辨識其行為違法或欠缺依其辨識而行為之能力；或辨識能力
    顯著減低之情形。」有該院96年1月10日集逵字第096000051
    8 號函及所附之鑑定報告在卷可佐，是被告甲○○於行為時
    並未處於精神耗弱狀態，併此敘明。
乙、被告丁○○部分：
一、公訴意旨另認，被告丁○○於上述時、地，徒手毆打甲○○
    ，致甲○○受有左上臂5.1公分長、1公分寬擦傷、左前臂下
    端2. 3公分長、0.6公分寬擦傷、右上背肌痛及紅等傷害，
    因認被告丁○○涉刑法第277條第1項之傷害罪嫌等語。
二、按刑法第277條第1項之罪，須告訴乃論；告訴乃論之罪，告
    訴人於第一審辯論終結前，得撤回其告訴；又告訴乃論之罪
    ，其告訴經撤回者，應諭知不受理之判決；不受理之判決，
    得不經言詞辯論為之。刑法第287條、刑事訴訟法第238條第
    1 項、同法第303條第3款、第307條分別定有明文。
三、經查本案告訴人甲○○對被告丁○○提出刑法傷害案件之告
    訴，業經告訴人甲○○於本院95年11月8 日準備程序中，以
    言詞並具狀撤回告訴，有準備程序筆錄及撤回告訴聲請狀在
    卷可稽。按告訴乃論之罪，告訴之訴訟條件須始終存在，如
    有欠缺，即應為不受理之形式判決。依前述說明，此部分應
    不經言詞辯論，諭知不受理之判決。
據上論斷，應依刑事訴訟法第299條第1項前段、第303條第3款、
第307條、刑法第278條第1項，判決如主文。
本案經檢察官丙○○到庭執行職務。
中　　華　　民　　國　　96　　年　　3　　月　　29 　　日
                  刑事第四庭審判長法    官  鄭景文
                                  法    官  王美婷
                                  法    官  林淑鳳
以上正本證明與原本無異。
如不服本判決應於收受本判決後10日內向本院提出上訴書狀，其
未敘述上訴理由者，並得於提起上訴後10日內向本院補提理由書
狀（均須按他造當事人之人數附繕本。）「切勿逕送上級法院」
中　　華　　民　　國　　96　　年　　3　　月　　29 　　日
                                  書 記 官  郭廷耀
附錄論罪法條：
中華民國刑法第278條第1項
（重傷罪）
使人受重傷者，處 5 年以上 12 年以下有期徒刑。
